臺灣高等法院民事判決　　　　　　　　　 93年度上字第973號
上　訴　人　歐盟萊茵實業股份有限公司
法定代理人　程梅君
被　上訴人　甲○○
訴訟代理人　鄭仁哲律師
複　代理人　李育錚律師
訴訟代理人　胡智忠律師
　　　　　　尤英夫律師
上列當事人間請求侵權行為損害賠償事件，上訴人對於中華民國
93年9月30日臺灣板橋地方法院91年度訴字第2392號第一審判決
提起上訴，本院於94年4月26日言詞辯論終結，判決如下：
    主  文
上訴（除減縮部分外）駁回。
第二審訴訟費用由上訴人負擔。
    事實及理由
一、按「上訴人於終局判決前，得將上訴撤回」，「訴之撤回應
    以書狀為之。但於期日，得以言詞向法院或受命法官為之。
    以言詞所為訴之撤回，應記載於筆錄，如他造不在場，應將
    筆錄送達」。民事訴訟法第459條第1項前段，第262條第2、
    3項分別定有明文。本件上訴人於原法院請求被上訴人給付
    新台幣（以下同）331萬950元，及自民國（以下同）88年1
    月1日起計算之利息，另請求被上訴人及原審被告廖維能連
    帶給付80萬元及自88年1月1日起計算之利息，原法院判決命
    被上訴人給付71萬元及自89年10月22日起至清償日止按年息
    百分之五計算之利息，而駁回上訴人其餘請求。兩造分別就
    其敗訴部分聲明上訴，上訴人上訴聲明請求被上訴人應再給
    付上訴人314萬元（即200萬元理賠金、80萬元押租金及訴外
    人甄健新律師保管之34萬元），及自民國88年1月1日起至清
    償日止按週年利率百分之五計算之利息。嗣上訴人於本院94
    年4月26日言詞辯論期日以言詞撤回71萬元部分之起訴及34
    萬元部分之上訴，被上訴人同時以言詞撤回71萬元部分之上
    訴，並分別得對造之同意，經記明於筆錄（見本院卷第156
    、167頁），即生撤回之效力。上訴人既已撤回訴及上訴之
    一部，本院對此撤回之部分，自毋庸加以裁判，合先敘明。
    又上訴人原請求利息部分為自88年1月1日起至清償日止，按
    週年利率百分之五計算之利息，嗣上訴人於本院縮減為請求
    自89年10月22日起至清償日止按週年利率百分之五計算之利
    息（見本院卷第157頁），核其所為，乃應受判決事項聲明
    之減縮，依民事訴訟法第446條第1項但書、第255條第1項第
    3款之規定，自准許之，併予敘明。
二、上訴人起訴主張被上訴人甲○○原為上訴人之負責人，並實
    際負責上訴人所開設餐廳之業務，詎餐廳於87年8月27日發
    生火災，而停止營業，嗣由蘇黎世產物保險公司同意理賠賠
    償481萬4,955元，被上訴人身為公司負責人，本有維護公司
    利益之責，竟意圖不法之利益，先於87年10月2日未經股東
    同意，私自與房東許瓊心簽署不利予公司賠償要件之協議書
    ，同意賠付予許瓊心200萬元之高額理賠金，及同意許瓊心
    沒收押金80萬，並為圖謀理賠金額，於股東會中故意隱匿有
    關賠付保險金事宜，致使股東誤認保險金無法順利理賠，而
    做成不繼續經營之錯誤決議。嗣保險公司於87年10月19日撥
    付理賠金481萬4,955元至被上訴人以上訴人名義開立之泛亞
    商業銀行台北分行帳戶，被上訴人旋於同日自上開帳戶匯出
    305萬元，將其中197萬元先匯入上訴人設於第一商業銀行士
    林分行之帳戶，於同年11月2日自該帳戶再轉匯200萬元至第
    三人莊隆周、阮鄭秀鸝帳戶或領取現金花用，而另100萬元
    亦匯入第三人莊明燕之帳戶，藉以侵占入己，被上訴人所為
    背信、侵占等犯行，業經原法院89年易字第3313號判決認定
    在案。被上訴人未經上訴人公司股東會同意，支付房東許瓊
    心200萬元及押金80萬元，於原租賃房屋處繼續經營餐廳，
    此為上訴人公司繼續經營之餐廳，即使是新的公司也是上訴
    人公司所有股東繼續經營，被上訴人故意以不法之行為侵害
    上訴人公司之權利，依民法第184條之規定，自應負損害賠
    償之責，即應賠償上訴人公司305萬之理賠金、押金80萬，
    合計385萬元（上訴人於本院撤回部分上訴、起訴及縮減利
    息部分請求如第一點所示，於本院所爭執者為理賠金200萬
    元及押金80萬元部分）。並聲明：(一)原判決不利於上訴人部
    分廢棄。(二)被上訴人再給付上訴人280萬元及自89年10月22
    日起至清償日止按年息百分之五計算之利息。(三)訴訟費用由
    被上訴人負擔。
三、被上訴人則以：被上訴人代表上訴人與房東許瓊心於87年5
    月8日所簽署之合作協議書，係延續訴外人張漢昇與許瓊心
    所簽立之合作協議書，所有協議之條件，完全依照之前合作
    協議書之條件，其內容並無任何之變更。依上開合作協議書
    第13條之規定，系爭租賃物於發生火災而燒毀後，保險公司
    所給付之保險金本應全屬於房東許瓊心所有，上訴人根本無
    法取得任何保險理賠金。然經被上訴人與許瓊心協議後，上
    訴人如決議繼續經營，則不須給付任何賠償金，如決議不繼
    續經營，則僅須給付其200萬元和原合作協議書之保證金80
    萬元，被上訴人所簽訂之上開協議書並無任何不利上訴人公
    司之情事。而上訴人之餐廳於87年8月28日發生火災燒毀後
    ，被上訴人於保險公司未核定給付前，縱已簽署賠款接受書
    ，並不代表確能取到賠款接受書上所載之保險理賠金，被上
    訴人於87年10月12日所簽署之火險理賠款收據，是依保險公
    司之請求事先加以簽署，其實際理賠之金額保險公司直至87
    年10月15日才正式決定理賠，並於同年10月19日匯入上訴人
    之帳戶內，被上訴人亦是至此才正式確定可獲得保險理賠金
    ，故被上訴人並無隱瞞之情事。且被上訴人與房東許瓊心就
    系爭餐廳協議賠償事宜時，在雙方所簽定之協議書中已明確
    記載預估之保險理賠金約為450萬元，依證人廖玉惠於板橋
    地方法院刑事庭89年11月15日訊問時證稱當時有拿出協議書
    草稿給股東看，可知各股東均有看過系爭協議書之內容，則
    各股東對於保險理賠金額自是有所知悉和瞭解；另被上訴人
    在上訴人公司87年10月14日股東會議中，有將保險公司欲理
    賠之保險金數額向各股東報告，使各股東能據此判斷公司是
    否能繼續經營，各股東乃決議不續經營並決定給付房東200
    萬元，此與系爭協議書之約定事項相符合，顯見公司各股東
    已就系爭協議書予以同意追認，自不得單憑股東會會議記錄
    未記載沒收押金80萬等事項，即率爾認定被上訴人未告知系
    爭協議書之內容；而被上訴人依照股東會之決議將200萬元
    交付予房東許瓊心，並由房東許瓊心依系爭協議書沒收押租
    金80萬元，顯見被上訴人並未將上開款項侵佔據為己有，被
    上訴人即毋須需負賠償責任。至於被上訴人於上訴人不繼續
    經營後，乃以被上訴人自有之資金，重新與所有權人簽訂租
    約和支付押金而承租系爭房屋，並開設餐廳予以營業，且被
    上訴人就其所新設立之公司及餐廳曾發函與上訴人之各股東
    ，詢問其等是否願意投資參與新公司及餐廳之經營，惟其等
    均未參與投資經營，故被上訴人所設立之新公司及餐廳並非
    係上訴人繼續營業，被上訴人亦從未以上開之房屋保證金80
    萬元，作為其開設新餐廳押金之用，故上訴人之請求顯無理
    由等語，資為抗辯。並聲明：(一)上訴駁回。(二)訴訟費用由上
    訴人負擔。(三)如受不利判決，被上訴人願供擔保請准免為假
    執行。
四、上訴人主張被上訴人原為上訴人公司之負責人，負責上訴人
    公司所開設之餐廳之業務，該餐廳於87年8月27日發生火災
    ，而停止營業，被上訴人於87年10月2日以上訴人公司代表
    人名義與房東許瓊心簽立協議書，上訴人公司於同年月14日
    股東會議決議不繼續經營公司，同時選任程梅君為清算人，
    嗣蘇黎世產物保險公司同意理賠，於87年10月19日撥付481
    萬4,955元至被上訴人以上訴人公司名義開立之泛亞商業銀
    行台北分行000-000-00000-0號帳戶，被上訴人於同日自上
    開帳戶匯出305萬元，將其中197萬元匯入上訴人公司設於第
    一商業銀行士林分行之帳戶，於同年11月2日自該帳戶再轉
    匯200萬元至第三人莊隆周、阮鄭秀鸝帳戶或領取現金，另
    100萬元匯入第三人莊明燕之帳戶之事實，業據提出股東會
    議記錄、就任同意書為證，並有原法院89年度易字第3312號
    、本院91年度上易字第3030號刑事判決書在卷（見原審卷第
    34、35、81至107、174頁）可稽，且為被上訴人所不爭執，
    自堪信此部分之主張為真實。
五、上訴人主張被上訴人未經上訴人公司股東會同意，逕行支付
    房東許瓊心200萬元及押金80萬元，嗣後其於原租賃房屋處
    繼續經營餐廳，此為上訴人繼續經營之餐廳，即使是新的公
    司也是上訴人所有股東繼續經營，被上訴人故意以不法之行
    為侵害上訴人之權利，依民法第184條之規定，應賠償上訴
    人200萬元之理賠金及80萬元之押金云云，被上訴人則以前
    詞置辯。經查：
  (一)被上訴人於87年5月8日代表上訴人與房東許瓊心簽立合作協
    議書，由許瓊心提供台北市○○區○○路437號房屋及現有
    固定裝潢設備，供上訴人公司開設餐廳，合作關係自87年4
    月1日起至89年3月31日止為期二年，有被上訴人所提合作協
    議書（見原審卷第166頁）在卷可稽，依上開合作協議書第
    13條約定：「乙方（即上訴人）須於合作期間投保產物險、
    火險、公共意外險，受益人應為甲方（即許瓊心），以擔保
    甲方權益，其保費由乙方負擔。」（見原審卷第168頁），
    則依上訴人與房東許瓊心合作協議書之約定，上訴人應於合
    作期間以許瓊心為受益人投保產物險、火險、公共意外險，
    於保險事故發生時，由房東許瓊心取得保險公司所賠付之理
    賠金。另依被上訴人於系爭火災事故發生後以上訴人法定代
    理人名義，於87年10月2日與房東許瓊心所簽立之協議書第2
    條至第4條：「二、理賠款分配方式：理賠款部分200萬元交
    由雙方見證律師監管。該監管款項係作為上址裝璜暨生財器
    具專用款，不得作為他用，餘款由甲方（即上訴人）支用處
    分與乙方（即許瓊心）無涉。三、甲方應負責完成前述失火
    燒毀房舍裝潢暨生財器具，回復原狀，裝璜暨生財器具款如
    超過200萬元保留款，由甲方負責支付，與乙方無涉。四、
    甲方各股東決議不繼經營時，前述200萬元之保留款，歸乙
    方所有，連同原合作協議書給付之保證金80萬元悉歸乙方所
    有。甲方不再負回復原狀之責。」（見原審卷第172、173頁
    ）約定可知，經被上訴人與房東許瓊心協議後，許瓊心同意
    以保險理賠款中之200萬元作為回復房屋內部裝璜及生財器
    具之用，其餘理賠款歸上訴人所有，如上訴人股東會決議不
    繼續經營，上訴人亦僅須給付理賠金中之200萬元予許瓊心
    作為回復系爭房屋原狀之用，另合作協議書所給付之保證金
    80萬元歸許瓊心所有，其餘理賠金仍歸上訴人所有。故被上
    訴人於87年10月2日與房東許瓊心所為之協議結果，對上訴
    人顯較未協議時有利。被上訴人辯稱上開協議書對上訴人並
    無不利，上訴人是否需賠付保險理賠款200萬元及保證金80
    萬元，仍須經上訴人股東會議決議，即非無據。
  (二)被上訴人代表上訴人於87年10月2日簽立協議書，協議書第
    六、四條分別約明「六、甲方（上訴人）應於87年10月15日
    前決議是否繼續經營，如屆期尚無決議，則依本協議書第四
    條辦理。四、甲方各股東決議不繼經營時，前述200萬元之
    保留款，歸乙方所有，連同原合作協議書給付之保證金80萬
    元悉歸乙方所有。甲方不再負回復原狀之責。」（見原審卷
    第172頁），上訴人遂於同年月14日召開股東會議，決議「
    全體股東通過不續經營」，並決議由股東程梅君清算公司資
    產及負債，此有兩造所提87年10月14日股東會議記錄（見原
    審卷第34頁）可稽，上開會議記錄結論並記載：「火災理賠
    金下來後，除給付房東200萬元外，餘款另行存入指定股東
    程梅君新設帳戶名下‧‧‧」，顯見上訴人已於87年10月14
    日股東會議決議不繼續經營上訴人及將火災理賠金中之200
    萬元給付房東許瓊心。故被上訴人抗辯上訴人決議不繼續經
    營餐廳等語，應屬可採。上訴人雖又主張上訴人公司於嗣後
    之股東會議復決議繼續經營，惟依被上訴人所提87年10月27
    日股東會議記錄（見本院卷第109頁）及兩造所提87年11月
    19日股東會議記錄（見本院卷第93頁）內容，並未提及繼續
    經營上訴人之餐廳業務之討論或決議，上訴人復未能舉證其
    他以證明上訴人有該等繼續經營之決議，上訴人主張自非可
    採。
  (三)上訴人復主張被上訴人嗣後與房東另訂租賃契約，成立新公
    司經營新餐廳，係代表上訴人與大房東成立租賃契約，故上
    訴人仍繼續經營，即使是新的公司也是原有股東繼續經營，
    云云，查被上訴人就其另外向房東承租，成立新的租約一節
    並不爭執（見本院卷第66頁），然上訴人既已於87年10月14
    日決議不繼續經營，被上訴人於87年11月11日亦曾以台北圓
    山郵局340號存證信函（見本院卷第91頁）函請原上訴人公
    司股東廖玉惠、黃問英、張聯壽、程梅君於15日內繳足100
    萬元，否則視同不願合作；另被上訴人於同年12月11日委託
    訴外人廖維能出席上訴人87年12月12日股東會之委託聲明書
    （見本院卷第94頁）中亦聲明「如有任何股東願意接手經營
    ，本人無條件退出並放棄所有權益‧‧‧」，顯然被上訴人
    並非本於代表上訴人之意思與大房東訂立租賃契約及經營餐
    廳，上訴人原有股東亦未同意接手經營被上訴人嗣後所成立
    之餐廳；另依被上訴人與程梅君往還之88年1月15日第75號
    存證信函、88年1月29日第43號存證信函、88年2月12日第
    217號存證信函、88年5月19日第231號存證信函、88年7月8
    日第293號存證信函、88年7月27日第1323號存證信函（見本
    院卷第138、133、141、135、121、97頁）內容，亦僅就上
    訴人解散清算、餘款分配等相關事項為爭執，上訴人並未主
    張公司股東有欲繼續經營，並同意繳納款項或早已備妥股款
    等語，顯見上訴人並無繼續經營之意。上訴人主張被上訴人
    係代表上訴人與大房東成立租賃契約，被上訴人成立之新公
    司為原有股東繼續經營云云，尚屬無據。
六、上訴人另主張被上訴人為圖謀理賠金額，未經上訴人決議即
    與房東許瓊心簽立協議書，且於股東會中故意隱匿有關賠付
    保險金事宜，使股東誤認保險金無法順利理賠，而做成不繼
    續經營之錯誤決議，致使上訴人公司損失理賠金200萬元及
    押金80萬元云云。然查：
    上訴人之餐廳於87年8月28日發生火災燒毀後，其依照保險
    契約所能獲得之保險理賠金，需經鑑定公司就其實際所受之
    損害進行理算調查工作，由鑑定公司先就受災戶所提出之受
    損物品清單進行核對，確認有此物品損失後，再進行市價評
    估調查，並扣除折舊後。鑑定公司即做出理算明細表與保險
    公司，如保險公司無問題，其即會會同保險公司及要保人說
    明理算內容，如有意見，要保人可提出證明，經調查後屬實
    ，鑑定公司可能會調整理算內容。若雙方均無任何問題，要
    保人即會簽署賠款接受書。惟出險損失賠償仍需經由保險公
    司確定認可後，才生效力。其實際理賠之金額保險公司至87
    年10月15日才正式決定理賠，並於同年10月19日匯入公司之
    帳戶內（見原審卷第174頁），被上訴人亦於是日始可確定
    獲得保險理賠金額（其於同年月12日簽署之賠款接受書，係
    制式申請理賠款之簽署），故被上訴人於同年月14日股東會
    決議時，亦不知保險金額數目，尚難認被上訴人於股東會中
    故意隱匿有關賠付保險金，況87年10月2日協議書第一條業
    已敘明「一、前述房舍因甲方（上訴人）失火燒燬，經華僑
    產物保險股份有限公司鑑定火災理賠金預估450萬元。」，
    顯見被上訴人並無隱匿之必要。況系爭87年10月2日協議書
    中有關系爭火災發生後保險公司之理賠對象及金額之約定，
    已較上訴人公司原與房東許瓊心簽立之合作協議書有利；另
    依87年10月2日協議書後方手寫記載「取回公司大小印章乙
    個。雙方依照協議書第四條履行」，並有被上訴人及房東許
    瓊心簽名及記載日期「87.10.30」，可知被上訴人於87 年
    10月30日始與房東許瓊心確認依87年10月2日協議書第4條履
    行。而系爭保險理賠款項481萬4,955元係於87年10月19日撥
    付至被上訴人以上訴人名義開立之泛亞商業銀行台北分行
    000-000-00000-0號帳戶，為上訴人所不爭執，上訴人公司
    之清算人程梅君於87年10月27日自訴外人甄健新處取得上開
    帳戶存摺，有被上訴人所提收據（見本院卷第110頁）可稽
    ，顯見上訴人至遲已於87年10月27日得知火災保險理賠款之
    正確金額，而上訴人於得知保險公司理賠金額後，於收受87
    年11月11日存證信函後仍未變更決議繼續經營，自難認被上
    訴人未經上訴人決議與房東許瓊心簽立協議書，及於股東會
    中故意隱匿有關賠付保險金事宜，使股東誤認保險金無法順
    利理賠而做出不繼續經營公司之決議，致上訴人公司受有損
    害。
七、綜上所述，上訴人主張被上訴人未經上訴人決議與房東許瓊
    心簽立協議書，及於股東會中故意隱匿有關賠付保險金事宜
    ，使股東誤認保險金無法順利理賠而做出不繼續經營公司之
    決議，致上訴人受有損害，為不足採，被上訴人抗辯，尚屬
    可信。是則上訴人執此主張被上訴人應賠償其損害云云，自
    屬無據。從而，上訴人主張本於侵權行為法律關係，請求被
    上訴人給付上訴人280萬元及自89年10月22日起至清償日止
    按年息百分之五計算之利息。為無理由，不應准許。其假執
    行之聲請亦失所附麗，應併予駁回。原審就上開部分為上訴
    人敗訴之判決，及駁回其假執行之聲請，並無不合。上訴意
    旨指摘原判決不當，求予廢棄改判，為無理由，應予駁回。
    減縮部分，不在本院審究範圍，併此敘明。
八、據上論結，本件上訴為無理由，依民事訴訟法第449條第1項
    、第78條，判決如主文。
中　　華　　民　　國　　94　　年　　5 　　月　　10　　日
　　　　　　　　　民事第十四庭審判長法　官 劉靜嫻
　　　　　　　　　　　　　　        法　官 陳駿璧
　　　　　　　　　　　　　      　　法　官 李錦美
正本係照原本作成。
如不服本判決，應於收受送達後20日內向本院提出上訴書狀，其
未表明上訴理由者，應於提出上訴後20日內向本院補提理由書狀
（均須按他造當事人之人數附繕本）上訴時應提出委任律師或具
有律師資格之人之委任狀；委任有律師資格者，另應附具律師資
格證書及釋明委任人與受任人有民事訴訟法第466條之一第一項
但書或第二項（詳附註）所定關係之釋明文書影本。
中　　華　　民　　國　　94　　年　　5 　　月　　11　　日
　　　　　　　　　　　　　　　　　　書記官 明祖全
附註：
民事訴訟法第四百六十六條之一（第一項、第二項）：
對於第二審判決上訴，上訴人應委任律師為訴訟代理人。但上訴
人或其他法定代理人具有律師資格者，不在此限。
上訴人之配偶、三親等內之血親、二親等內之姻親，或上訴人為
法認為適當者，亦得為第三審訴訟代理人。人、中央或地方機關
時，其所屬專任人員具有律師資格並經法院
